---
title: "Práctica 2"
output: pdf_document
date: "2024-10-16"
editor_options: 
chunk_output_type: console
---

```{R setup, include=FALSE}
knitr::opts_chunk$set(echo = TRUE)
```

# Ejercicio 1
```{R}
# Guaradmos los datos en un dataframe
baloncesto <- c(
  1, 2, 4, 4, 7, 3, 3, 2, 4, 5, 2, 4, 3, 5,
  3, 4, 4, 3, 6, 5, 5, 6, 4, 6, 5
)
futbol <- c(
  1, 7, 7, 6, 1, 2, 6, 1, 7, 2, 1, 3,
  2, 7, 5, 6, 1, 7, 4, 1, 5, 7, 6, 3, 2
)

datos <- data.frame(baloncesto, futbol)
attach(datos)
```

## Apartado a)
```{R}
# Realizamos las tablas de frecuencia
addmargins(table(baloncesto))
addmargins(table(futbol))

# Realizamos los diagramas de dispersión unidimensionales de las variables.
# Usamos el método stack para
stripchart(baloncesto, method = "stack")
stripchart(futbol, method = "stack")
```

## Apartado b)
```{R}
# Creamos un vector con los puntos de separación del histograma
breaks <- seq(0.5, 7.5, 0.5)

# Creamos los hisrogramas
par(mfrow = c(1, 2))
hist(baloncesto, breaks = breaks)
hist(futbol, breaks = breaks)
par(mfrow = c(1, 1))
```

## Apartado c)
```{R}
# Media de los datos
mean(baloncesto)
mean(futbol)

# Mediana de los datos
median(baloncesto)
median(futbol)

# Cuartiles de los datos
quantile(baloncesto)
quantile(futbol)

# El rango muestral es la resta entre el máximo y el mínimo.
rango_muestral_baloncesto <- max(baloncesto) - min(baloncesto)
rango_muestral_futbol <- max(futbol) - min(futbol)
rango_muestral_baloncesto
rango_muestral_futbol

# Calculamos el rango intercuartilico
IQR(baloncesto)
IQR(futbol)
```

## Apartado d)
```{r}
# Calculamos la varianza
var(baloncesto)
var(futbol)

# Calculamos la distribucion estandar
sd(baloncesto)
sd(futbol)
```

## Apartado e)
```{r}
boxplot(datos)
```


# Ejercicio 2

# Apartado a)
```{r}
# Vectores de edad y frecuencia
edad <- c("16-19", "20-24", "25-54", "55-65")
frecuencia <- c(242, 618, 3348, 365)

edad_num <- rep(seq(4), frecuencia)
hist(edad_num, breaks = seq(5) - 1)
```


# Ejercicio 3
```{r}
# Crear una tabla con los datos
datos <- matrix(c(1768, 807, 186, 47,
                  946, 1387, 746, 53,
                  115, 438, 288, 16), 
                nrow = 3, 
                byrow = TRUE)

# Asignar nombres a las filas y columnas
rownames(datos) <- c("azul", "verde", "marrón")
colnames(datos) <- c("rubio", "moreno", "pelirrojo", "canoso")

# Convertir la matriz a un data frame para una mejor visualización
# tabla <- as.data.frame(datos)

# Mostrar la tabla
print(datos)
```

# Apartado a)
```{r}
# Hacemos una tabla de proporciones en el eje 2
tablaprop <- prop.table(datos, margin = 2) * 100
addmargins(tablaprop)
```

Se puede ver como de todas las personas con el pelo rubio, el 62.50% tiene los ojos azules.


# Apartado b)
```{r}
# Hacemos una tabla de proporciones en el eje 1
tablaprop <- prop.table(datos, margin = 1) * 100
addmargins(tablaprop)
```

Se puede ver como de todas las personas con los ojos azules, el 62.96% tiene el pelo rubio.


# Apartado c)
```{r}
# Hacemos una tabla de proporciones
tablaprop <- prop.table(datos) * 100
addmargins(tablaprop)
```

Se puede ver como un 0.24% del total de personas tiene el pelo canoso y los ojos marrones.