# Reglas de Asociación

```{r}
# Establecer el directorio de trabajo
if (interactive()) {
    setwd(dirname(rstudioapi::getActiveDocumentContext()$path))
}
```

## Introducción

```{r}
# Cargamos las liberías necearias para trabajar con reglas de asociación
library(arules)
library(arulesViz)
```

```{r}
# Read the transactions
transacciones <- read.transactions("Datos/titanic.csv", format = "basket", sep = ";", rm.duplicates = TRUE, header = TRUE)
```

## Manipulación de conjuntos de datos

### Ejercicio 1: Examina el contenido de los ficheros titanic1 y tinatic2

Tras leer los dos archivos nos damos cuenta de que `titanic1` está en formate `basket` y `titanic2` en formato `single`.

Vamos a leer los dos archivos y a guardarlos en dos variables.
```{r}
titanic.basket <- read.transactions("Datos/titanic1", format = "basket", sep = ";", rm.duplicates = TRUE)
titanic.single <- read.transactions("Datos/titanic2", format = "single", sep = " ", rm.duplicates = TRUE, cols = c(1, 2))
```


### Ejercicio 2: Lee el fichero titanic.csv y examina los atriburos que tiene el tipo de cada uno de ellos.

```{r}
# Leemos el fichero titanic.csv
titanic <- read.csv("Datos/titanic.csv", sep = ";")

# Eliminamos la columan "tarifa"
titanic <- titanic[, names(titanic) != "tarifa"]

# Convertimos la variable edad a numérica
titanic$edad <- suppressWarnings(as.numeric(as.character(titanic$edad)))

# Discretizamos el atributo edad en tres categorías:
# - Child: *-17
# - Adult: 18-65
# - Old: 66-*
titanic$edad <- cut(titanic$edad, breaks = c(-Inf, 17, 65, Inf), labels = c("Child", "Adult", "Old"))

# Recodificamos el atriburo superviviente a "Si" para el valor 1 y "No" para el valor 0
titanic$superviviente <- ifelse(titanic$superviviente == 1, "Si", "No")

# Volvemos todas las variables factores
titanic <- as.data.frame(lapply(titanic, as.factor))

# Pasamos a transacciones la variable titanic
titanic.trans <- as(titanic, "transactions")

# Mostramos las primeras transacciones
item.list <- itemFrequency(titanic.trans)
item.list

# Realizamos un plot
itemFrequencyPlot(titanic.trans, topN = length(item.list), col = "lightcyan2", xlab = "Items", main = "Frecuencia relativca de los items")

# Finalmente escribimos los resultaods de titanic.trans en dos ficheros, uno con formato basket y otro con formato single
write(titanic.trans, file = "titanic.single", format = "single")
write(titanic.trans, file = "titanic.basket", format = "basket")
```

## Descubrimiento de reglas de asociación

```{r}
# Generamos el conjunto de itemsets frecuentes y de reglas de asociaciones con un soporte superior a 0.2
titanic.itemsets <- apriori(titanic.trans, parameter = list(target = "frequent itemset"))
titanic.rules <- apriori(titanic.trans, parameter = list(support = 0.2))

# Generamos el conjunto de reglas que solo contengan la información relativa a la supervivencia
reglas.sup <- apriori(titanic.trans,
    appearance = list(
        rhs = c(
            "superviviente=Si",
            "superviviente=No"
        ),
        default = "lhs"
    )
)
```

### Ejercicio 4: Partiendo de la base de transacciones `tianic.trans` obtenida en el ejercicio 2:
- Aplica las funciones `apriori` y `elact` y genera los objetos `titanic.rules` y `titanic.elact` respectivametne.
- Indica cuáles son los vlaores de los parámetros por defecto.
- Genera una talbla en R en la que cada fila indique un valor real entre 0 y 1 (empezando por 0.1 y con incremento de 0.1), el número de reglas generadas para un soporte igual a dicho número en la segunda columan y lo mismo para la confianza en la tercera columna. Para poder realizar esta cuestión hay que utilizar la función `length` sobre el conjutno de reglas.
- Reresentar gráficamente la tabla anterior.
- Genera un conjunto de reglas de asociación para determinar qué items están relacionados con sexo.

```{r}
# Creamos tianic.rules y titanic.elact
titanic.rules <- apriori(titanic.trans)
titanic.elact <- eclat(titanic.trans)
```

**Parámetros por decto**

**Función apriori**
Los parámetros por defecto de la función apriori son:

- **support**: 0.1 (10%)
- **confidence**: 0.8 (80%)
- **minlen**: 1 (longitud mínima de regla)
- **maxlen**: 10 (longitud máxima de regla)
- **target**: "rules" (objetivo de minería)
- **maxtime**: 5 (segundos máximos de ejecución)

**Función eclat**
Los parámetros por defecto de la función eclat son:

- **support**: 0.1 (10%)
- **minlen**: 1 (longitud mínima del itemset)
- **maxlen**: 10 (longitud máxima del itemset)
- **tidLists**: FALSE (no almacenar listas de IDs de transacciones)
- **target**: "frequent itemsets" (objetivo de minería)

```{r}
# Creamos una secuencia de valores desde 0.1 hasta 1.0 con incrementos de 0.1
valores <- seq(0.1, 1.0, by = 0.1)

# Inicializamos vectores para almacenar el número de reglas
reglas_soporte <- numeric(length(valores))
reglas_confianza <- numeric(length(valores))

# Para cada valor, contamos las reglas con soporte variable (confianza fija por defecto 0.8)
for (i in 1:length(valores)) {
    reglas <- apriori(titanic.trans, parameter = list(support = valores[i], confidence = 0.8))
    reglas_soporte[i] <- length(reglas)
}

# Para cada valor, contamos las reglas con confianza variable (soporte fijo por defecto 0.1)
for (i in 1:length(valores)) {
    reglas <- apriori(titanic.trans, parameter = list(support = 0.1, confidence = valores[i]))
    reglas_confianza[i] <- length(reglas)
}

# Creamos la tabla
tabla_reglas <- data.frame(
    Valor = valores,
    NumReglasSoporte = reglas_soporte,
    NumReglasConfianza = reglas_confianza
)

# Mostramos la tabla
print(tabla_reglas)

# Ploteamos la tabla
plot(tabla_reglas$Valor, tabla_reglas$NumReglasSoporte, type = "l", col = "blue", xlab = "Soporte", ylab = "Número de reglas", main = "Número de reglas en función del soporte")

# Identificamos los items relacionados con el sexo
items_sexo <- grep("sexo=", names(itemFrequency(titanic.trans)), value = TRUE)
print(items_sexo)

# Generamos reglas con el sexo en el consecuente (predicen el sexo)
reglas_sexo <- apriori(titanic.trans,
    appearance = list(
        rhs = items_sexo,
        default = "lhs"
    )
)
```